臺灣高等法院高雄分院刑事判決　　 93年度上更(一)字第326號
上　訴　人
即　被　告　丙○○
　　　　　　甲○○
共　　　同
選任辯護人　李文禎　律師
　　　　　　黃如流　律師
　　　　　　史乃文　律師
上　訴　人
即　被　告　乙○○
選任辯護人　史乃文　律師
前開上訴人因常業詐欺等，不服台灣澎湖地方法院91年度訴字第
24號中華民國92年8 月29日第一審判決（起訴案號：台灣澎湖地
方法院檢察署91年度偵字第143 、144 、226 號），提起上訴，
經最高法院發回更審，本院判決如下：
     主  文
原判決撤銷。
丙○○、甲○○、乙○○共同常業詐欺，丙○○處有期徒刑年
陸月；甲○○、乙○○均累犯，各處有期徒刑壹年貳月。
扣案之「台灣產經雜誌社」印章貳枚、「真相新聞報社」印章貳
枚、「亞洲新聞報社」、「先鋒日報」印章各壹枚、私章壹拾貳
枚、客戶追蹤表伍本、客戶對帳單壹拾壹本、電訪進帳表本、
支票進帳表壹本、進帳獎金表壹本、每日業績表壹本、支票簿
本、存摺貳拾捌本、公司用帳簿陸本、郵政劃撥儲金提單存根聯
捌本、現金收支傳票肆本、轉帳傳票壹本、劃撥單、收據、報紙
、雜誌柒份、電腦主機陸台、電腦鍵盤壹只、燒錄器壹台、光碟
片柒拾壹片、高容量磁碟片貳拾片均沒收。
     事  實
一、乙○○曾於84年間因詐欺罪，經台灣桃園地方法院判處有期
    徒刑6 月確定，於85年11月30日執行完畢；甲○○曾於89年
    間因賭博罪，經台灣新竹地方法院判處有期徒刑2 月確定，
    於90年6月12日執行完畢；均仍不知悔改。
二、丙○○基於意圖為自己不法之所有之常業詐欺犯意，於民國
    90年4 月17日，以台中市○○路390 號9 樓之3 為社址，申
    請設立「台灣產經雜誌社」，旋以未實際公開發行，僅用以
    寄送受邀贊助廣告者訛詐金錢之「台灣產經雜誌」為名義，
    自同年90年6 月間起，邀約不特定人贊助刊登慶祝該雜誌創
    刊之廣告。嗣於同年8 月20日將社址遷移至新竹市○○街64
    號3 樓，復分別自90年11月及91年3 月起，陸續以未實際公
    開發行，僅用以寄送騙取金錢之「真相新聞報」、「先鋒日
    報」、「亞洲新聞報」等刊物為名義，向不特定人邀約贊助
    廣告，並自90年9 月間、10月間及12月間起，分別僱用與之
    有共同常業詐欺犯意聯絡之乙○○、甲○○等人擔任電訪員
    之工作，由渠等電訪員伺機以上開雜誌發行及創刊等名義，
    向全國各縣市機關團體、民意代表、個人及民間各企業公司
    等不特定人，電話邀約每則以新台幣（下同）1 、2 千元至
    上萬元不等之費用要求贊助廣告。經受邀人同意後，即將各
    廣告刊登於上述刊物後（該等刊物之內容大多是自中央社的
    報導，從網路上下載；或係抄自其他文章、報紙抄寫過來或
    拼湊而成，每期內容相同。並未公開發行，無從達到廣告之
    效果，僅受託刊登之廣告不同），即將該刊物1 份及收據收
    執聯寄送以取信刊登人，使其等陷於錯誤，誤信為已刊登於
    該等刊物上，因而將廣告贊助費用以郵寄支票之方式交付予
    丙○○，或以現金匯入上開刊物相關帳戶後，均轉存入丙○○設於玉山銀行光華分行之「台灣產經雜誌社─丙○○」帳
    戶（帳號：0000 -000-000000）內。總計以上開邀約贊助廣
    告之同一詐騙手法，先後向澎湖縣、台北市、高雄市、台北
    縣、基隆市、宜蘭縣、桃園縣、新竹縣、新竹市、苗栗縣、
    南投縣、台中縣、台中市、彰化縣、雲林縣、嘉義縣、嘉義
    市、台南縣、台南市、高雄縣、屏東縣、台東縣、花蓮縣、
    金門縣及連江縣等25縣市，共計4,516 人，詐得廣告費共計
    1,020 萬7,042 元，恃以為生，且均以之為常業，賴以維生
    （各縣市被害人數及被騙金額詳如附表一，個別被害人之姓
    名、匯款時間、匯入帳號或戶名、匯款金額及廣告刊登之媒
    體詳如附表二）。嗣於91年3 月26日下午3 時許，因丙○○
    前曾受民眾日報台北支社組長林榮俊委託，代為招攬民眾日
    報社廣告，乃由甲○○利用「陳俊明」之名，以駐澎湖地區
    特派記者身分自居，打電話向臺灣澎湖地方法院檢察署檢察
    長洪威華表示為祝賀民眾日報51週年社慶，請在民眾日報頭
    版版面下方刊載廣告，並索價1 萬元。洪威華因辦公經費不
    足，幾經討價還價，「陳俊明」同意減價為8,000 元，惟經
    洪威華向各報社派駐澎湖縣之地方記者及民眾日報社總社查
    詢結果，因民眾日報社並無名為「陳俊明」之記者，認為事
    有蹊蹺，疑涉詐欺而簽分案件辦理，由台灣澎湖地方法院檢
    察署檢察官依據甲○○所留供作聯絡之行動電話0000000000
    號，指揮澎湖縣警察局並調度新竹市警察局人員，共同循線
    於新竹市○○街64號3 樓，查獲丙○○，並扣得丙○○所有
    且供行騙所用之「台灣產經雜誌社」印章2 枚、「真相新聞
    報社」印章2 枚、「亞洲新聞報社」、「先鋒日報」印章各
    1 枚、私章12枚、客戶追蹤表5 本、客戶對帳單11本、電訪
    進帳表3 本、支票進帳表1 本、進帳獎金表1 本、每日業績
    表1 本、支票簿3 本、存摺28本、公司用帳簿6 本、郵政劃
    撥儲金提單存根聯8 本、現金收支傳票4 本、轉帳傳票1 本
    、劃撥單、收據、報紙、雜誌7 份、電腦主機6 台、電腦鍵
    盤1 只、燒錄器1 台、光碟片71片、高容量磁碟片20片等物
    及「台灣產經雜誌社─丙○○」設於玉山銀行光華分行（帳
    號：0000-000-0 00000之存款110 萬8,418 元之詐欺所得贓
    款。
三、案經台灣澎湖地方法院檢察署檢察官自動檢舉及澎湖縣警察
    局移送台灣澎湖地方法院檢察署檢察官偵查起訴。
     理  由
壹、關於證據能力部分：
    被告共同選任辯護人主張，被害人蕭介生等5,635 人於警訊
    筆錄及證人杜新、劉世偉、連蒼模、夏右卿、陳智勇、陳
    曉翠、林福民、陳修福、蔡素靜、張素萍、翁裕隆、何慶昇
    、戴秀鳳、盧意姍、李詩琪、蔡秀燕、李淑惠、邱雅倫、簡
    汀妮、龍慧鎂、林清暉、李宏仁、周易成、葉惠玲、李靜惠
    、黃建榮於警訊所為陳述無證據能力。經查證人劉新安、施
    吉安、李萬得、洪明麗、黃文照警訊所為陳述，與審判中不
    符時，其先前之陳述具有較可信之特別情況，且為證明犯罪
    事實存否所必要者，依刑事訴訟法第159 條之2 ，得為證據
    。證人蔡秀燕、蕭清華、簡慶懿（本院傳喚不到），於警訊
    所為之陳述，經證明具有可信之特別情況（有款單），且
    為證明犯罪事實之存否所必要者，依刑事訴訟法159 條之3
    第3 款有證據能力。其餘被告以外之人，於警訊之言詞或書
    面陳述，查無法律例外得以作為證據之各種情形（例如同法
    第159 條第2 項，同法第159 條之1 至5）， 其所為之陳述
    ，應無證據能力。
貳、關於犯罪證據及適用法律部分：
一、訊據上訴人即被告丙○○、甲○○、乙○○等3 人，均矢口
    否認有何常業詐欺取財之犯行，被告乙○○、甲○○均辯稱
    ：邀約廣告係依被告丙○○之指示行事，並無犯罪之故意云
    云，被告丙○○則辯稱：亞洲新聞報、真相新聞報、先鋒日
    報、台灣產經雜誌均是伊合法成立的報紙及雜誌，雖然沒有
    定時發行，也沒對外販售，但每期印製數千份，除以電話招
    攬訂戶外，對於贊助廣告客戶則贈送1 期以上之雜誌，且均
    有據實刊登廣告，藉由贈閱以達到公開之目的，伊沒有詐欺
    之犯意云云。
二、惟查：
（一）被告丙○○於警訊中已坦承「確有以亞洲新聞報、先鋒日
      報創刊號、真相新聞報創刊號之名義向客戶邀約贊助廣告
      」；復於檢察官偵查中自承其「為亞洲新聞文化事業機構
      負責人，登記名稱是台灣產經社，後向新竹市政府登記亞
      洲新聞報社，文章內容大多是自中央社的報導，從網路上
      下載；或抄其他報章內容，經編排後再刊登；沒有對外發
      行」云云。被告乙○○於警訊中供承「自90年9月份起開
      始任職，由丙○○僱用；確有以台灣產經雜誌社創刊名義
      邀約客戶刊登慶賀廣告」；並於檢察官偵查中坦承：「曾
      在產經雜誌內編寫文章（債券型基金－投資新選擇），內
      容是向其他文章拼湊抄寫過來，其實根本不懂文章內容（
      債券型基金）；該雜誌（台灣產經雜誌）沒有在市面上賣
      ，只收廣告費，登廣告者會收到該雜誌，我們只有每期換
      廣告而已，內容不變；先鋒日報是丙○○負責，在外有發
      行，但沒有賣，只有刊登廣告的人才會寄1 份給他，所以
      每1 日的廣告會不同。」；「台灣產經雜誌內容除廣告外
      ，每期內容文章均相同」；：「先鋒日報沒有對外發行及
      每日出刊，內頁廣告不同」、「台灣產經雜誌內頁廣告情
      形和先鋒報一樣」等情（見91年度偵字第143號卷91年4月
      2日訊問筆錄）。另被告甲○○於警訊中亦坦承「90年12
      月底左右至亞洲日報社工作」；並於檢察官偵查中陳稱：
      「確有以公司之電話向外面打電話招攬客戶」等情無訛（
      見91年度他字第23號卷）。即被告等3人均已坦承確有以
      台灣產經新聞、亞洲新聞報、先鋒日報創刊號、真相新聞
      報等雜誌或報紙之名義向客戶邀約贊助廣告，且該等刊物
      文章內容大多是自中央社的報導，從網路上下載；或係抄
      自其他文章、報紙抄寫過來或拼湊而成。又未對外公開發
      行，只收廣告費等情不諱。至於被告辯稱文章抄自中央社
      報或其他報紙報導係報社慣例，雖舉台灣民眾時報91年1
      月24日及自立早報94年1 月21日報紙為證，本院於94年2
      月17日勘驗上開報紙雖有消息採自其他媒體，僅標題改寫
      或報導內容大致相同等情，有勘驗筆錄足憑。惟與本件台
      灣產經雜誌、亞洲新聞報、先鋒日報創刊號、真相新聞報
      內容抄自其他文章，除廣告不同，每期內容相同且未對外
      公開發行等情迥不相同。
（二）按登載廣告之消費者，無非期望渠等所登載之刊物，得對
      不特定之公眾發行，廣為流通，始能產生宣傳效果，若登
      載之內容，只有自己看得到，即無須花費金錢刊登，被告
      丙○○係以不同之廣告內頁，實則每期刊物內容均屬相同
      之「台灣產經雜誌」、「先鋒日報」、「真相新聞報」、
      「亞洲新聞報」等寄予廣告客戶收取費用等情，業據被告
      丙○○、乙○○於偵查中供承一致，已如前述；並有扣案
      之期別相同內頁廣告不同之台灣產經雜誌及報紙日期相同
      ，頭版等位置廣告內容均不相同之先鋒日報等雜誌、報紙
      足憑，被告等顯係以大量招攬之廣告抽換填塞刊物以騙取
      贊助廣告費用，至為灼然。至於本院於94年2月2日勘驗，
      被告提出之台灣產經雜誌第1.2.3.5.期內容不同，固有勘
      驗筆錄可憑，上開雜誌係被告於案發後四年才提出，且與
      被告丙○○、乙○○於警、偵供述各期內容相同，僅抄換
      廣告等情不符，自不得以事後提出之台灣產經雜誌作為有
      利被告之認定。參諸卷附之「亞洲新聞文化事業機構」員
      工名冊及被告丙○○之供述，被告丙○○僅僱用27人，竟
      印製「台灣產經雜誌」、「先鋒日報」、「真相日報」、
      「亞洲新聞報」4 種報刊招徠廣告，其人力配置上顯乏實
      際公開發行之能力，且該等受僱之27人，並無採訪新聞之
      人員，編輯部門僅4 人，而電訪人員則高達16人（另7 人
      為會計會務部門及行政文書部門），被告丙○○、乙○○
      於偵查中更坦承所登載文章大多是從中央社的報導從網路
      下載的，或抄其他報章內容，經編排後再刊登，足見被告
      丙○○等人係以電訪手段邀約廣告詐騙金錢為主要目的，
      並無實際辦報及公開發行雜誌之意。被告等無實際公開發
      行報紙、雜誌之主觀意願及客觀事實，假借發行「報紙」
      、「雜誌」之名義行詐騙廣告客戶收取費用之實，即係以
      印刷之物品做為交換詐取廣告費用之工具，自屬施用詐術
      ，而使受邀刊登廣告之人陷於錯誤並交付財物，自不待言
      。被告等辯稱：廣告確有刊登報紙、雜誌上，無構成犯罪
      云云，尚無足採。被告丙○○雖又辯稱其除以電話招攬訂
      戶外，對於贊助廣告客戶則贈送1 期以上之雜誌，且均有
      據實刊登廣告，藉由贈閱以達到公開之目的云云，惟其所
      稱以電話招攬客戶部分，既與其前開所稱並未公開發行不
      符，並無足採，另其對贊助之客戶贈送1 期以上之雜誌、
      報紙，僅係寄送於少數之特定人，且形同對自己廣告（該
      廣告內容寄回託刊廣告之客戶），亦無宣傳效果之可言。
      被告丙○○於原審審理中另提出台灣產經雜誌「客戶訂閱
      單」1 本，經核其內所載客戶名單即係廣告贊助者，且並
      無一定之訂閱期間，此與一般雜誌訂戶之訂閱習慣，並不
      相同；再比對贊助廣告者所贊助之金額與其獲取之雜誌期
      數，在對價上並無相當關聯性（即贊助之金額之多寡與獲
      取之期數多寡無正相關，此與一般雜誌繳費越多，訂閱期
      間越長之情形，亦顯不相同）等情，更可肯認被告等係視
      情況漫天開價而以「印刷品」充當交換詐騙之工具，據以
      訛詐贊助者之廣告費用。
（三）被告等以「台灣產經雜誌」、「亞洲新聞報」、「真相新
      聞報」、「先鋒日報」等名義，先後向澎湖縣、台北市、
      高雄市、台北縣、基隆市、宜蘭縣、桃園縣、新竹縣、新
      竹市、苗栗縣、南投縣、台中縣、台中市、彰化縣、雲林
      縣、嘉義縣、嘉義市、台南縣、台南市、高雄縣、屏東縣
      、台東縣、花蓮縣、金門縣及連江縣等25縣市，共計4,51
      6 人，邀約贊助廣告，共獲取廣告費1,020 萬7,042 元等
      情，有各被害人（證人劉新安、施吉安、李萬得、洪明麗
      、黃文照於警詢中之指述、充當收據紀錄之郵寄信封袋或
      匯款單等在卷可稽（參照附表2 「被害人警詢頁數或匯款
      單編號或充當收款紀錄空白或郵寄信封袋編號」一欄所示
      情形）。又上開廣告贊助費用均由被害人以郵寄支票之方
      式交付予丙○○，或匯入上開刊物相關帳戶後，均轉存入
      丙○○設於玉山銀行光華分行之「台灣產經雜誌社─丙○○」帳戶內一節，亦據證人蔡秀燕於警詢中證述屬實（上
      開偵卷第33頁背面），並有存摺簿28本扣案可稽。此外，
      復有「台灣產經雜誌社」印章2 枚、「真相新聞報社」印
      章2 枚、「亞洲新聞報社」、「先鋒日報」印章各1 枚、
      私章12枚、客戶追蹤表5 本、客戶對帳單11本、電訪進帳
      表3 本、支票進帳表1 本、進帳獎金表1 本、每日業績表
      1 本、支票簿3 本、存摺28本、公司用帳簿6 本、郵政劃
      撥儲金提單存根聯8 本、民眾日報社書函3 張、現金收支
      傳票4 本、轉帳傳票1 本、劃撥單、收據、報紙、雜誌7
      份、電腦主機6 台、電腦鍵盤1 只、燒錄器1 台、光碟片
      71 片 、高容量磁碟片20片及「台灣產經雜誌社─丙○○
      」設於玉山銀行光華分行（帳號：0495─44 0─000280）
      之110 萬8,418 元存款（已遭檢察官扣押，見上開偵卷第
      21 頁 、第75頁澎湖地方法院檢察署函、玉山銀行光華分
      行函各1 紙）可資佐證。至於偉聯運輸股份有限公司行政
      部副理簡慶懿及本記消防器材行負責人蕭清華於警訊均表
      示未遭上訴人詐騙贊助廣告費，惟上述二家均有款單足
      憑（編號901214、901116），上開證人簡慶懿、蕭清華警
      訊所述不足採信。事證明確，被告等所辯均顯係卸責之詞
      ，不足採信，犯行均堪認定。
三、被告等以組織化及具有相當規模之企業經營方式，訛騙廣告
    費用，行騙之區域遍及全國25縣市，被害人即達4,516人（
    其餘1,126人即理由五部分，係不構成犯罪），詐得被害金
    額高達1,020 萬7,042 元，顯恃詐欺取財為生，而以之為常
    業。是核被告丙○○、乙○○及甲○○等3 人所為，均係犯
    刑法第340 條常業詐欺罪。本院根據被害人警詢頁數、匯款
    單或充當收款紀錄空白或郵寄信封袋等核算被害人數及被告
    詐騙金額，有如附表1 所載情形，總計被害人數為4,516 人
    ，詐得廣告費共計1,020 萬7,042 元，公訴人所認各縣市之
    被害人數、詐騙金額與本院認定有所出入部分，自難謂合，
    其據以指稱總被害人數5,642 人，詐得被害金額1,530 萬
    6,752 元一節，即有未洽，應由本院更為認定此部分被害人
    數及詐騙金額之事實。被告乙○○、甲○○及就其受僱於被
    告丙○○後所犯之上開罪名，與被告丙○○間，彼此分別有
    犯意之聯絡及行為之分擔，均為共同正犯。被告乙○○曾於
    84 年 間因詐欺罪，經台灣桃園地方法院判處有期徒刑6 月
    確定，於85年11月30日執行完畢；被告甲○○曾於89年間因
    賭博罪，經台灣新竹地方法院判處有期徒刑2 月確定，於90
    年6 月12日執行完畢，有台灣高等法院被告全國前案紀錄表
    可查，渠等2 人均於5 年內再犯本件有期徒刑之罪，係屬累
    犯，均應依刑法第47條之規定各加重其刑。
四、原審據以論罪科刑，固非無見。惟查(一)被告丙○○、甲○○
    、乙○○等3人，雖另自90年9、10月間，以民眾日報社創刊
    51週年社慶之名義，在同上地址，以電話向自網路下載之公
    司行號、政府機關之各負責人表示可在「民眾日報」頭版下
    方版面刊登機關、公司行號名稱，以表祝賀，以每則收取
    500 元至5 萬元不等之代價，先後向澎湖縣及台北市、高雄
    市、台北縣、基隆市、宜蘭縣、桃園縣、新竹縣、新竹市、
    苗栗縣、南投縣、台中縣、台中市、彰化縣、雲林縣、嘉義
    縣、嘉義市、台南縣、台南市、高雄縣、屏東縣、台東縣、
    花蓮縣、金門縣及連江縣等25縣市，除前開有罪部分所詐騙
    之人數及款項外，另向1,126 人取得廣告費509 萬9,710 元
    。並自行印刻民眾日報之收費章共計5 枚，蓋於收據後作為
    收費之憑證等情，但此部分被告等並不構成犯罪，（詳如後
    述），原判決認被告等3 人此部分亦構成犯罪一節，尚有未
    洽；(二)「台灣產經雜誌社─丙○○」設於玉山銀行光華分行
    （帳號：0495─440 ─000280）之存款110 萬8,418 元，係
    詐欺所得之贓款，該財產仍屬被害人所有，尚非被告等所有
    ，依法應發還於被害人，不得宣告沒收，原判決就此部分一
    併為沒收之諭知，亦有未洽。(三)案外人翁裕隆與被告乙○○
    、甲○○、丙○○無犯意聯絡及行為分擔，原判決併認共犯
    亦有未洽。被告等上訴意旨，仍執前詞，否認犯罪，指摘原
    判決不當，就收取民眾日報廣告費部分為有理由，其餘則無
    理由；且原判決亦有上開可議之處；自應由本院將原判決撤
    銷改判。爰審酌被告丙○○以組織化及具有相當規模之企業
    經營方式，僱用20餘名員工，假借新聞媒體之名，遂行詐欺
    取財之實，行騙之對象遍及全國25縣市，人數高達4500餘人
    ，詐得金額更高達1 千餘萬元，使社會之貪風日熾，對社會
    之危害至鉅，被告乙○○自90年9 月受僱後即開始行騙，行
    騙期間非短及被告甲○○年僅23歲，不循正途，亦參與行詐
    ，犯罪惡性非輕，以及本院所認定被告等詐騙之金額雖較原
    審為少，但原審所量處之刑已屬非重等一切情狀，量處被告
    丙○○、乙○○、甲○○等各如主文第2 項所示之刑。扣案
    之「台灣產經雜誌社」印章2 枚、「真相新聞報社」印章2
    枚、「亞洲新聞報社」、「先鋒日報」印章各1 枚、私章12
    枚、客戶追蹤表5 本、客戶對帳單11本、電訪進帳表3 本、
    支票進帳表1 本、進帳獎金表1 本、每日業績表1 本、支票
    簿3 本、存摺28本、公司用帳簿6 本、郵政劃撥儲金提單存
    根聯8 本、現金收支傳票4 本、轉帳傳票1 本、劃撥單、收
    據、報紙、雜誌7 份、電腦主機6 台、電腦鍵盤1 只、燒錄
    器1 台、光碟片71片、高容量磁碟片20片等均係被告丙○○
    所有供犯罪所用之物，應依刑法第38條第1 項第2 款之規定
    宣告沒收。
五、公訴意旨另以：丙○○夥同甲○○、乙○○等共3人，共同
    基於意圖為自己不法之所有並以犯詐欺為常業之犯意聯絡，
    丙○○於90年9、10月間，明知民眾日報社創刊51週年社慶
    已經結束，竟未得民眾日報之同意及授權，在同上地址虛偽
    成立「民眾日報北區採訪中心新竹分處」，由其所僱用之職
    員甲○○、乙○○及翁裕隆（另案調查）等職員共計28人，
    由無記者身分之甲○○、乙○○假借「民眾日報」記者名義
    ，以電話向自網路下載之公司行號、政府機關之各負責人佯
    稱可在「民眾日報」頭版下方版面刊登機關、公司行號名稱
    ，以表祝賀，以每則收取500 元至5 萬元不等之代價，先後
    向澎湖縣及台北市、高雄市、台北縣、基隆市、宜蘭縣、桃
    園縣、新竹縣、新竹市、苗栗縣、南投縣、台中縣、台中市
    、彰化縣、雲林縣、嘉義縣、嘉義市、台南縣、台南市、高
    雄縣、屏東縣、台東縣、花蓮縣、金門縣及連江縣等25縣市
    ，除前開有罪部分所詐騙之人數及款項外，另向1,126 人行
    詐（5642人減4516人），共另行詐得廣告費509 萬9,710 元
    （1,530 萬6,752 元減1,020 萬7,042 元）。丙○○為取信
    於人，並偽刻民眾日報之收費章共計5 枚（印文詳附件2）
    ，蓋於收據後作為收費之憑證。其中乙○○並於91年1 月30
    日，以民眾日報採訪主任名義，向中華民國游泳協會理事長
    李復興索取贊助民眾日報51週年廣告費用5,000 元，惟因李
    復興與民眾日報社之採訪主任熟稔，得知其係假冒記者身分
    ，故而未加理會。嗣於91年3 月26日下午3 時許，甲○○假
    冒「陳俊明」之名，以民眾日報社駐澎湖地區記者身分自居
    ，打電話向臺灣澎湖地方法院檢察署檢察長洪威華佯稱為祝
    賀民眾日報51週年社慶，請在頭版版面下方刊載廣告，並索
    價1 萬元，洪威華因辦公經費不足，幾經討價還價，「陳俊
    明」同意減價為8,000 元，惟經洪威華向各報社派駐澎湖縣
    之地方記者及民眾日報社總社查詢後，確認民眾日報社並無
    名為「陳俊明」之記者，認為事有蹊蹺，疑涉詐欺而簽分案
    件辦理，由檢察官依據甲○○所留供作聯絡之行動電話
    0000000000號，指揮澎湖縣警察局並調度新竹市警察局人員
    共同循線於新竹市○○街64號3 樓，查獲丙○○確在該址懸
    掛用以行騙之「民眾日報北區採訪中心新竹分處」及「亞洲
    新聞文化事業機構」之招牌字樣、並扣得丙○○所有且供行
    騙所用之偽刻民眾日報社收費章5 枚、及其他收費章9 枚、
    私章12枚、公司支票簿2 本、帳簿5 本、客戶追蹤表1 箱、
    報社劃撥帳單2 箱、公司進帳表1 箱、公司進帳對帳單2 箱
    、電腦主機6 台、電腦鍵盤1 只、燒錄器1 台、光碟片71片
    、高容量磁碟片20片等物品及「台灣產經雜誌社─丙○○」
    認被告被告丙○○、乙○○及甲○○等3 人此部分所為，均
    係共同涉犯刑法第340 條常業詐欺及刑法第210 條偽造文書
    、第217 條偽造印章及第216 條之行使偽造私文書等罪嫌云
    云。訊據被告丙○○、甲○○、乙○○等3 人，固均不否認
    確有自90年9 、10月間，以民眾日報社創刊51週年社慶之名
    義，在同上地址，以電話向自網路下載之公司行號、政府機
    關之各負責人表示可在「民眾日報」頭版下方版面刊登機關
    、公司行號名稱，以表祝賀，以每則收取新台幣（下同）
    500 至5 萬元不等之代價，先後向澎湖縣及台北市、高雄市
    、台北縣、基隆市、宜蘭縣、桃園縣、新竹縣、新竹市、苗
    栗縣、南投縣、台中縣、台中市、彰化縣、雲林縣、嘉義縣
    、嘉義市、台南縣、台南市、高雄縣、屏東縣、台東縣、花
    蓮縣、金門縣及連江縣等25縣市，除前開有罪部分所詐騙之
    人數及款項外，另向1,126 人取得廣告費509 萬9,710 元。
    並自行印刻民眾日報之收費章共計5 枚，蓋於收據後作為收
    費之憑證等情無訛，惟均否認有常業詐欺、行使偽造私文書
    等犯行。被告乙○○、甲○○均辯稱：邀約廣告係依被告丙○○之指示行事，並無犯罪之故意云云，被告丙○○則辯稱
    ：伊係透過民眾日報社記者李文玉認識同為民眾日報社之採
    訪記者林榮俊，該2 人同意伊以民眾日報社創刊51週年為由
    在外招攬廣告，伊等3 人約定，由伊盈虧自負招攬廣告，每
    一全10版，由林榮俊抽取2 萬元，其餘所得歸伊所有，伊則
    將招攬來之客戶名稱，交由公司之職員先行以電腦製版後，
    燒成光碟轉寄予李文玉，每期2 萬元亦匯給李文玉，錢及光
    碟再由李文玉轉交林榮俊，且伊為了方便，依報界慣例刻「
    民眾日報社」等收費章，該扣案之印章是報社授權給地方支
    社自己所刻的印章，伊並無上開犯行云云。經查：
    (一)證人即民眾日報業務部總經理盧清於偵查中雖證稱：林
    榮俊僅係民眾日報負責台北工商廣告業務的記者，該社並未
    授權林榮俊委託他人以該社名義對外招攬週年慶贊助廣告，
    且該社51週年慶是以公函名義由該社記者對外為之，但不包
    括丙○○、乙○○的自行招攬，該社亦未授權任何人成立「
    民眾日報北區採訪中心新竹分處」等語（91年偵字第143 號
    卷第65、66頁）；且民眾日報社於本案發生後，固91年4 月
    2 日在該報第六版刊載聲明啟事：針對澎湖地檢署偵辦甲○○及在逃的黃姓及徐姓等詐欺集團，嫌假借本報辦理週年
    慶名義，向各政府機關及公司行號行訛騙贊助廣告一案，本
    報特提出嚴正聲明，甲○○等詐騙嫌犯均非本報社任何單位
    的人員，其在外一切行為，本報一概不知，也與本報無關，
    更對於他們的犯行提出嚴正譴責，本報社也已向檢方提出告
    訴依法究辦，並將研議追究該詐騙集團之行為對本報所造成
    的聲譽損失，特此聲明等語，有報紙1 份可稽（上開偵卷第
    16頁）。(二)然查：被告等所招攬之廣告，確已經民眾日報審
    核後刊登在民眾日報所印製發行之報紙上，此有被告等所提
    出之民眾日報影本13份附於原審卷內可稽，足證被告等所招
    攬之廣告均經過民眾日報總社同意後始刊登於報紙上；而證
    人盧清於本院審理中亦證稱：「記者證是由編輯部負責
    ．．．」，「丙○○的記者證應為民眾日報的證件格式。」
    ，「民眾日報51年週年慶廣告，只要是營業單位同仁都可以
    招攬，這是常態性的營業行為。」，「週年慶並沒有限制從
    何時開始。」，「廣告經總社刊登之後，大致上同意廣告招
    攬。」，「（如果在11月份之後廣告刊登出來，是否就表示
    總社同意？）原則上如此，．．．後來有陸陸續續在刊登，
    後來怕他們同仁不好做事，所以才陸續刊登，．．．」，「
    有跟林榮俊簽約可以招攬廣告，事後也有繼續幫忙他刊登．
    ．．」等語；證人即民眾日報台北支社副總經理黃偉全於本
    院審理中證稱：「林榮俊是台北縣的特派記者」，「90年2
    月1 日起新的老闆來之後，留有一些版面給特派記者招攬廣
    告．．．」，「林榮俊的廣告要寄到高雄總社處理。」，「
    如果總社有刊登的話，就表示總社同意」云云（本院93年2
    月5 日審判筆錄）。另證人即民眾日報管理部副理李中傑於
    本院審理中亦證稱：「我有見過林榮俊，林榮俊有提報丙○○為特約記者，丙○○的記者證是民眾日報所發的沒有錯，
    ．．．」，「台北縣市的廣告由林榮俊在負責，林榮俊有招
    攬週年慶廣告，因林榮俊屬於承攬的，所以所收取的台北版
    廣告費用由林榮俊自行處理。只有林榮俊開立三聯式發票給
    客戶的話，民眾日報就會收取營業稅部分，因為林榮俊所僱
    請的記者，必須由林榮俊自行支付薪資，民眾日報總社並沒
    有支付薪資給他們。台北縣市所僱請的民眾日報採訪、廣告
    記者並不是正式的員工，與報社並無關係。」，「．．．如
    果刊登在地方版的話，總社就都不用收費，因為這部分的版
    面都是給林榮俊在應用的，林榮俊所收取的的廣告費用由林
    榮俊自行處理。」，「．．．因為民眾日報報社原先只是要
    經營南部地區而已，並沒有想要擴展到中、北部，報社為了
    維持全省的版面，所以把北部包攬給林榮俊，林榮俊自己招
    攬記者去找尋新聞及廣告，我們只是幫他刊登。」等情（本
    院93年5 月6 日審判筆錄），則台北地區的版面既由林榮俊
    負責、承攬，林榮俊所委託代為招攬廣告業務之被告丙○○
    ，以及被告丙○○所僱用之員工即被告甲○○、乙○○等人
    所招攬之廣告，亦確實交由總社刊登於民眾日報上，此部分
    確實有達到廣告之效果，自難認被告等人詐欺。至證人即民
    眾日報業務部總經理盧清於偵查中所證，以及民眾日報社
    於本案發生後之91年4 月2 日在該報第六版刊載聲明啟事部
    分，尚難為被告等不利之認定。(三)再查：證人李中傑又證稱
    「本案被告等人所憑以收取之收據格式，應是總社印製的沒
    有錯」；證人盧清證稱：「（被害人卷所《編號卷第14，
    第25、31、32頁》附收據原本，是否為報社所有之收據？）
    收據是報社所印製的。」，「（提示被害人卷附《編號卷第
    13，第10頁》分類廣告費收據影本，是否為報社所印製的收
    據？）．．．，收據上的印章後面的部分應該是報社的印章
    ，前面的章看不清楚。」，「（提示被害人卷所《編號卷第
    14，第39頁》附收據影本，是否為報社所有之收據？）印章
    是報社所有的，收據是報社所有。」，「（提示被害人卷所
    《編號卷第6 號，第19、49 頁 》附收據影本，是否為報社
    所有之收據？）印章是報社所有的，收據也是報社所印製，
    是二聯式收據，編號第49 頁 部分的收據可能有漏蓋幾個章
    ，但是收據確實是報社所印製，我的印章由管理部在使用，
    我的印章放置在管理部，管理部的人員替我蓋，可能是管理
    部的人印章並沒有蓋完整。」，「正式的申請文件的時候才
    會用民眾日報社股份有限公司，非正式廣告的收據部分會使
    用不是正式的印章，會使用簡易的印章，各地方都是如此，
    簡易的印章也是報社所有的印章，收據大部分是報社蓋好了
    之後送出去，有授權各地方可自行刻用簡易的印章，如果使
    用壞掉了，也可以自行再刻壹個簡易印章使用。」，「台北
    支社與承攬人林榮俊的關係我沒有接觸過，就此部分我不清
    楚，台北的盈虧由包攬的人員自行負責，我負責的範圍在南
    部地區而已，林榮俊並沒有領取報社的薪資，只是負責北部
    的營業盈虧其中1 人。」云云，亦證明被告等所使用之收據
    ，均是民眾日報所印製交由台北支社所使用，並非被告等所
    自行印製。又民眾日報既授權各地方自行刻用簡易的印章，
    如果使用壞掉了，也可以自行再刻壹個簡易印章使用，已如
    前述，則扣押之印章由被告等代為刻製，應是在總社授權範
    圍之內。更何況台北支社之盈虧既由承攬之人員自行負責盈
    虧，則由負責之人林榮俊授權被告等自行代刻印章，填寫收
    據收取費用或在支票蓋章背書兌領，亦屬合乎常情，難認有
    何偽造私文書或行使偽造私文書之行為。此外，本院復查無
    其他確切證據足資證明被告等人另有此部分犯行，被告等此
    部分被訴犯罪，尚屬不能證明。因公訴人認此部分與前開有
    罪部分有實質上一罪或裁判上一罪之關係，此部分爰不另為
    無罪之諭知，併予敘明。
據上論結，應依刑事訴訟法第369條第1項前段、第364條、第299
條第1項前段，刑法第340條、第28條、第47條、第38條第1項第2
款，判決如主文。
本案經檢察官張其主到庭執行職務。
中　　華　　民　　國　　94　　年　　3 　　月　　10　　日
　　　　　　　　　刑事第一庭  審判長法　官　郭雅美
                                    法　官  江泰章
                                    法　官  張意聰
以上正本證明與原本無異。
如不服本判決應於收受本判決後10日內向本院提出上訴書狀，其
未敘述上訴理由者，並得於提起上訴後10日內向本院補提理由書
狀（均須按他造當事人之人數附繕本）「切勿逕送上級法院」。
中　　華　　民　　國　　94　　年　　3 　　月　　10　　日
　　　　　　　　　　　　　　　　　　書記官　鄔維玲
附錄本判決論罪科刑法條：
中華民國刑法第340條
以犯第339 條之罪為常業者，處1 年以上7 年以下有期徒刑，得
併科5 萬元以下罰金。
                                                     FAH
